【裁判字號】    88,易,2174
【裁判日期】    891229
【裁判案由】    違反區域計劃法
【裁判全文】
台灣台中地方法院刑事判決                        八十八年度易字第二一七四號
    公  訴  人  臺灣臺中地方法院檢察署檢察官
    被      告  甲○○
    選任辯護人  劉佳田
右列被告因違反區域計畫法案件，經檢察官提起公訴（八十八年度偵字第一二七四七
號）及移送併辦（八十七年度他字第一二四七號、八十九年度偵字第四一一八號），
本院判決如左：
    主  文
甲○○無罪。
    理  由
一、公訴意旨略以：被告甲○○明知其所有坐落台中縣新社鄉○○○段三００地號土
    地為山坡地保育區農牧用地，未經申請許可，不得擅自開發使用，竟自民國八十
    五年間起，擅自在前揭山坡地設置墳墓，並提供前揭山坡地給具有犯意聯絡之不
    詳姓名之特定人設置墳墓，藉此方式違規使用上開土地。嗣於八十七年十二月十
    日，台中縣政府行函要求自行排除及恢復原狀，猶置之不理，又於八十八年五月
    十二日再派員前往上開土地複查，仍未依限排除，而繼續違規使用，因認被告涉
    犯區域計畫法第二十二條違反限期變更土地使用罪罪嫌。
二、按犯罪事實應依證據認定之，無證據不得推定其犯罪事實；不能證明被告犯罪者
    ，應諭知無罪之判決，刑事訴訟法第一百五十四條、第三百零一條第一項分別定
    有明文。次按認定不利於被告之事實，須依積極證據，苟積極證據不足為不利於
    被告事實之認定時，即應為有利於被告之認定，更不必有何有利之證據，最高法
    院三十年上字第八一六號判例可資參照。
三、公訴人認被告甲○○涉犯右揭罪嫌，無非以：被告所有上開土地設置墳墓一事，
    業據台中縣新社鄉公所職員查報屬實，並有台中縣新社公所違反墳墓設置管理條
    例制止通知書、台中縣政府違反水土保持法案件處分書等影本及現場照片多紙在
    卷為憑；且被告所有上開土地確屬山坡地保育區農牧用地，亦有土地登記簿謄本
    可稽等，資為論據。訊據被告固不諱言所有上開土地上設有墳墓之事實，惟堅決
    否認有何犯行，並辯稱：伊所有土地上之墳墓，係八十一年間向前手購入時，即
    存在，雖經後人翻修，亦非伊可阻止等語。
四、經查：
（一）被告所有坐落台中縣新社鄉○○○段三００地號土地，業經行政院公告為山坡
      保育，使用分區為山坡地保育區，使用地類別為農牧用，有土地登記簿謄本在
      卷可查；被告所有前開土地，於八十一年間向前手購入時，已存在數座舊墳坐
      落其上，業據證人即上開土地原所有人張慶德證述綦詳，並有被告提出之照片
      六幀可佐，且上開土地陸續遭原墳墓之後人翻修，亦經證人即上開土地永佃權
      人乙○○證述在卷，又被告所有上開土地，尚有五座墳墓坐落其上，復有台中
      縣東勢地政事務所函覆之測量鑑定圖在卷可證，且台中縣政府為此分別於八十
      七年三月二十五、五月二十一日、九月二十四日、十月十九日、八十八年一月
      四日及一月十四日前往現場勘查，並以被告未經申請許可，擅自開挖整地建造
      墳墓為由（墳墓設置管理條例第六條：設置公墓，應備具文件，報請主管核准
      ，依第二十六條第一項，要求立即停止施工，所造墳墓三個月內自行折除、遷
      葬墳墓設置管理條例第二十六條：設置墳墓違反本條例之規定者，應由當地主
      管機關會同有關機關制止之。其已埋葬之墳墓，除得令其補辦手續者外，應限
      期於三個月內遷葬；逾期未遷葬者，處三千元以上一萬元以下之罰鍰參照），
      並處被告罰鍰銀圓五千元，有台中縣新社鄉公所違反墳墓設置管理條例制止通
      知書十份、台中縣新社鄉公所違反墳墓設置管理條例處分通知書一份在卷可稽
      ，被告既不否認業已收受上開處分書，並依規定繳納罰鍰，且依被告提出之土
      地上舊墳墓之外觀，與經翻修後之外觀相比對，墳墓之外觀及面積，均非舊墳
      墓可比擬，翻修工程顯非數日可成，被告對於私人所有土地遭舊墳墓之後代子
      孫，大肆翻修一事，豈有不知之理，是被告辯稱毫不知情，顯無可採。
（二）惟按區域計畫法第二十一條規定：違反第十五條第一項之管制使用土地者，該
      管直轄市、縣（市）政府得限期令其變更使用或拆除其建築物恢復原狀；同法
      第二十二條規定，違反前條規定不依限變更土地使用或拆除建築物恢復土地原
      狀者，除依行政執行法辦理外，並得處六個月以下有期徒刑、拘役或科三千元
      以下罰金。準此可知區域計畫法第二十二條之罪，係以該管直轄市、縣（市）
      政府限期令其變更使用或拆除其建築物恢復原狀，而行為人不依限變更使用或
      拆除其建築物恢復原狀為其成立要件。查被告所有前開土地之使用區分為山坡
      地保育區，已如前述，被告所有土地任由原墳墓後人翻修墳墓，固有違反土地
      管制規定使用該土地，惟其區域計畫主管機關台中縣政府並未就此情形為限期
      令被告變更使用或拆除其建築物恢復原狀之處分（按前開台中縣政府違反水土
      保持法案件處分書及新社鄉公所違反墳墓設置管理條例制止通知書，解釋上均
      非屬該種處分），從而與區域計畫法第二十二條規定之構成要件要屬有間，尚
      難課以被告該罪責。至於按墳墓設置管理條例第二十七條第一項規定意圖營利
      ，違反第六條規定，擅自設置公墓者，處三年以下有期徒刑，得併科十萬元以
      下罰金，以意圖營利，擅自設置公墓為其成立要件，所謂公墓，依同條例第二
      條係指公立或私立供公眾營葬之公共設施，如係私人報經主管機關核准營葬或
      在私有土地上設置，供特定人營葬之設施，則稱私人墳墓；本件被告所有土地
      面積計四千一百六十平方公尺，總計坐落五座墳墓，面積計三百九十五平方公
      尺，有地籍圖謄本及土地登記謄本可按，被告所有土地顯非供公眾營葬之公共
      設施，而係供特定人營葬之私人墳墓設施，且無證據證明被告提供土地供人營
      葬，有收取代價之營利行為，被告上開提供土地供特定人營葬之行為，應僅係
      違反墳墓設置條例之規定，應依第二十六條第一項規定，限期命遷葬，逾期未
      遷葬者，應科處罰鍰，逾期未繳納者，依同條例第二十八條之規定，移送法院
      強制執行，加以處罰，亦與墳墓設置管理條例第二十七條第一項之規定要件不
      符，附此明。此外，復查無其他積極證，足資證明被告犯罪，自應為無罪之
      諭知。
五、至於移送併辦之八十九年度偵字第四一一八號被告違反區域計劃法案件，係針對
    被告所有上開土地上設置卷附地籍圖謄本所載墳墓之事實移送併辦，與本件屬同
    一事實，自無庸退回檢察官事件另行處理，併此明。
據上論斷，應依刑事訴訟法第三百零一條第一項，判決如主文。
中    華    民    國      八十九      年    十二      月      二十九    日
                                      台灣台中地方法院刑事第二庭
                                              法  官  林  靜  芬
右正本證明與原本無異。
如不服本判決，應於判決送達後十日內向本院提出上訴狀，上訴於臺灣高等法院臺中
分院(須附繕本)。
                                              書記官
中    華    民    國      八十九      年    十二      月      三十      日


司法院資訊處製作；財團法人民間司法改革基金會備份。
